臺灣高等法院臺中分院民事裁定　100年度勞抗字第4號
抗　告　人　黃嘉君
相　對　人　南投縣仁愛鄉公所
法定代理人　張子孝
上列當事人間請求給付資遣費等事件，抗告人對於中華民國100
年8月29日臺灣南投地方法院100年度勞訴字第5號裁定，提起抗
告，本院裁定如下：
    主  文
原裁定廢棄，發回臺灣南投地方法院。
    理  由
一、抗告意旨略以：
  (一)抗告人於原審所陳報地址雖為「南投縣仁愛鄉互助村明月巷
    91號」，然該地址並非抗告人之住居所，抗告人於原審因有
    委任律師，故文書及法院文件均送達抗告人所委任律師收受
    。而原審補費裁定則送達「南投縣仁愛鄉互助村明月巷91號
    」，並未送達抗告人於原審委任狀所載明地址「臺中市○○
    區○○路163號」，亦未送達抗告人於原審所委任律師代為
    收受，似有送達不合法之情形。
  (二)又蔡嘉容律師之助理小姐於原法院尚未為原裁定以前，曾於
    民國100年8月29日上午以電話向原審書記官詢問補繳裁判費
    之事，且抗告人於原審所委任律師亦曾於當日以電話向原審
    書記官表示要補繳裁判費，並於當日具狀補陳抗告人之戶籍
    地址「臺中市○區○○街380號16樓之12」，原法院仍於當
    日裁定駁回抗告人之上訴，故原裁定合法性有待斟酌。
  (三)綜上所述，原裁定並不合法，請求將原裁定廢棄，更為適法
    之裁定。
二、按受特別委任之訴訟代理人，有依民事訴訟法第70條第1項
    但書規定，提起上訴之權。所謂「上訴」，係指包括使上訴
    程序合法範圍內之一切必要行為而言，收受補繳上訴裁判費
    裁定之送達，自亦與焉（最高法院94年度台抗字第981號裁
    判及司法院（72）廳民一字第0021號研究意見參照）。
三、經查：
  (一)抗告人於原審委任呂秀梅律師為訴訟代理人，並授與特別代
    理權乙節，此有原審委任狀附卷可稽（見原審卷第12頁），
    是呂秀梅律師於原審既為受特別委任之訴訟代理人，自有依
    民事訴訟法第70條第1項但書規定，提起上訴之權，並收受
    補繳上訴裁判費裁定之送達。
  (二)而抗告人於原審受敗訴判決，乃於100年8月8日具狀聲明提
    起上訴，並於該上訴聲明狀記載地址為「南投縣仁愛鄉互助
    村明月巷91號」，且未另行出具委任狀於上訴審另行委任訴
    訟代理人。再者，抗告人提起第二審上訴，未據繳納裁判費
    ，經原法院於100年8月10日裁定命抗告人於收受裁定後5日
    內補繳裁判費，該補費裁定僅於100年8月12日送達抗告人於
    上訴聲明狀所載之住址，並未另行送達呂秀梅律師等情，此
    有原審送達證書附卷可稽。
  (三)嗣原法院以抗告人逾期未補正上訴裁判費用為由，於100年8
    月29日裁定駁回抗告人之上訴，該裁定則於100年9月1日送
    達抗告人於上訴聲明狀所載之住址，亦有原審送達證書附卷
    可稽。惟原法院駁回抗告人上訴之裁定，並未經公告（有本
    院公務電話查詢紀錄表1份足憑），且抗告人已於100年8月
    29日下午3時許具狀向原法院陳報其已於100年4月間自南投
    縣仁愛鄉互助村明月巷91號遷出，遷移至臺中市○區○○街
    380號16樓之12乙情，有該陳報狀暨所附其國民身分證正反
    面影本在卷足按（見原審卷第141頁）。顯見抗告人於100年
    8月29日向原法院陳明其新址時，原法院駁回抗告人上訴之
    裁定，尚未合法送達抗告人仍不發生拘束力。則原法院即應
    查明抗告人事實上之住所為何，尚難以上開補費裁定已送達
    抗告人於上訴聲明狀所載之住址，遽認上開補費裁定已生合
    法送達之效力，而認抗告人逾期未補繳上訴裁判費，乃駁回
    其上訴。抗告意旨求予廢棄駁回其上訴之原裁定，尚非無據
    ，自應由本院將原裁定廢棄，發回原法院更為適法之處理。
四、據上論結，本件抗告為有理由，依民事訴訟法第492條，裁
    定如主文。
中    華    民    國   100    年    10    月    12    日
                民事第一庭    審判長法  官  吳火川
                                    法  官  陳繼先
                                    法  官  許秀芬
以上正本係照原本作成。
不得再抗告。
                                    書記官  吳姁穗
中    華    民    國   100    年    10    月    13    日
                                                      Ａ